臺灣高等法院臺南分院民事裁定
110年度勞抗字第7號
抗  告  人  陳明佑  
相  對  人  鑫多實業有限公司
法定代理人  李政達  
上列當事人間請求損害賠償事件，抗告人對於中華民國110年6月
18日臺灣嘉義地方法院依職權所為確定訴訟費用額裁定（110年
度他字第17號），提起抗告，本院裁定如下： 
    主  文
原裁定主文第二項廢棄。
相對人應向原法院繳納之訴訟費用額確定為新臺幣9,152元，又
應給付抗告人之訴訟費用額確定為新臺幣6,108元，及均自本裁
定送達翌日起至清償日止，按週年利率百分之5計算之利息。
抗告費用新臺幣1,000元由相對人負擔。
    理  由
一、本件抗告意旨略以：抗告人於本案訴訟之第一審程序，向原
    法院囑託之國立成功大學醫學院附設醫院（下稱成大醫院）
    預納鑑定費用新臺幣（下同）17,450元，係屬相對人應負擔
    之訴訟費用。詎原裁定僅列計第一、二審裁判費，漏未將該
    鑑定費用列入計算，尚有違誤。為此，提起抗告，請求廢棄
    原裁定主文第二項等語。
二、按經准予訴訟救助者，於終局判決確定或訴訟不經裁判而終
    結後，第一審受訴法院應依職權以裁定確定訴訟費用額，向
    應負擔訴訟費用之當事人徵收之；當事人分擔訴訟費用者，
    法院應於裁判前命他造於一定期間內，提出費用計算書、交
    付聲請人之計算書繕本或影本及釋明費用額之證書。他造遲
    誤前項期間者，法院得僅就聲請人一造之費用裁判之。但他
    造嗣後仍得聲請確定其訴訟費用額；當事人分擔訴訟費用者
    ，法院為確定費用額之裁判時，除前條第二項情形外，應視
    為各當事人應負擔之費用，已就相等之額抵銷，而確定其一
    造應賠償他造之差額，民事訴訟法第114條第1項前段、第92
    條及第93條分別定有明文。次按法院依聲請以裁定確定之訴
    訟費用額，應於裁定送達之翌日起，加給按法定利率計算之
    利息，民事訴訟法第91條第3項亦定有明文。而民法第203條
    規定，應付利息之債務，其利率未經約定，亦無法律可據者
    ，週年利率為百分之5，即為前開所稱之法定利率。又按民
    事訴訟法第91條第3項之規定，其立法理由旨在促使當事人
    早日自動償付其應賠償對造之訴訟費用，基於同一法理，於
    當事人無力支付訴訟費用，由國庫暫時墊付，法院依職權以
    裁定確定訴訟費用額，應類推適用，加給法定遲延利息。
三、經查：
  ㈠本件兩造間因請求損害賠償事件，抗告人聲請訴訟救助，經
    原法院以108年度救字第12號民事裁定准予訴訟救助。而抗
    告人於上開請求損害賠償事件，請求之訴訟標的金額為951,
    813元，前經原法院108年度勞訴字第15號判決：「原告（即
    抗告人）之訴及其假執行之聲請均駁回。訴訟費用由原告負
    擔。 」，抗告人不服提起上訴，嗣經本院110年度勞上易字
    第2號判決：「原判決關於駁回上訴人（即抗告人）後開第
    二項之訴及該訴訟費用負擔之裁判均廢棄。被上訴人鑫多實
    業有限公司應給付上訴人新臺幣328,577元，及自民國108年
    9月12日起至清償日止，按年息百分之5計算之利息。其餘上
    訴駁回。廢棄部分第一、二審訴訟費用由被上訴人鑫多實業
    有限公司負擔，其餘第二審訴訟費用由上訴人負擔。」，並
    已告確定在案（即本案訴訟）。依此可知，本案訴訟之第一
    、二審訴訟費用應由抗告人負擔百分之65（抗告人請求相對
    人給付951,813元本息，經前開判決相對人應給付抗告人328
    ,577元本息確定，抗告人勝訴部分占其請求部分之比例為百
    分之35，是其因敗訴部分而應負擔之第一、二審訴訟費用比
    例為百分之65），至其餘百分之35則應由相對人負擔等情，
    已據本院依職權調取本案訴訟卷宗核閱無誤，堪以認定。
　㈡次查，抗告人之本案訴訟標的金額為951,813元，應徵收第一
    審裁判費為10,460元，第二審裁判費為15,690元。而依民事
    訴訟法第110條規定，訴訟救助之聲請經准許後，僅發生抗
    告人得暫免繳納訴訟費用，由國庫先行墊付之效力。是於本
    案訴訟判決確定後，法院即應向負擔訴訟費用之當事人徵收
    之；如當事人有分擔訴訟費用之情形者，法院為確定費用額
    之裁判時，原則上應視為各當事人應負擔之費用，已就相等
    之額抵銷，而確定其一造應賠償他造之差額。是以，抗告人
    及相對人應各按百分之65、百分之35之比例，分別向原法院
    繳納第一、二審裁判費，而抗告人部分應徵收金額合計為16
    ,998元【計算式：（10,460元×65%）＋（15,690元×65%）＝16
    ,998元】；又相對人部分應徵收金額合計為9,152元【計算
    式：（10,460元＋15,690元）－16,998元＝9,152元】。
  ㈢又查，原法院於本案訴訟審理中，囑託成大醫院鑑定抗告人
    減損之勞動能力比例為何，並諭知所需鑑定費用由抗告人預
    繳，抗告人依此已繳納鑑定費用合計17,450元，此有上開囑
    託鑑定函及抗告人繳納憑證在卷可稽（見本院卷第33至51頁
    ），該鑑定費用核屬進行訴訟之必要費用，應列為訴訟費用
    之一部。又依前揭規定及說明，相對人應按本案訴訟確定判
    決諭知第一、二審訴訟費用分擔比例即百分之35為分擔，依
    此計算結果，相對人應給付抗告人之金額為6,108元（計算
    式：17,450元×35%＝6,108元，元以下四捨五入）。抗告人指
    稱相對人應給付17,450元，應有誤解。
四、綜上所述，相對人就本案訴訟應負擔之訴訟費用合計為15,2
    60元，而其中之9,152元應向原法院繳納，其餘之6,108元應
    給付予抗告人，並均應加給按週年利率百分之5計算之利息
    。原裁定認相對人應負擔之訴訟費用額為9,152元本息，尚
    有未合。抗告意旨指摘原裁定此部分不當，為有理由，且因
    本件為依職權確定訴訟額事件，性質上應適用非訟法理，而
    原裁定此部分既有不當，即屬不能維持，爰將原裁定主文第
    2項廢棄，改判如本裁定主文第2項所示。
五、據上論結，本件抗告為有理由，裁定如主文。
中　　華　　民　　國　　110 　年　　8 　　月　　6 　　日
                    勞動法庭    審判長法  官  吳上康  
  
                                      法  官  黃佩韻

                                      法  官  張季芬
上為正本係照原本作成。
不得再抗告。
中　　華　　民　　國　　110 　年　　8 　　月　　6 　　日

                                      書記官  郭馥萱